【裁判字號】    98,救,60
【裁判日期】    981021
【裁判案由】    訴訟救助
【裁判全文】
臺北高等行政法院裁定
                                        98年度救字第60號
聲  請  人  甲○○
            乙○○
上列聲請人因與相對人臺北市政府間水土保持法事件，聲請訴訟
救助，本院裁定如下：
    主  文
聲請駁回。
聲請程序費用由聲請人負擔。
    理  由
一、按當事人無資力支出訴訟費用者，行政法院應依聲請，以裁
    定准予訴訟救助。但顯無勝訴之望者，不在此限。行政訴訟
    法第101條定有明文。準此，當事人為進行訴訟所必要之費
    用，原須預行繳納，惟當事人無資力支出訴訟費用時，將無
    從伸張其權利，故當事人得提出能即時調查之證據以釋明無
    資力之事實，或由有資力之人出具保證書以代釋明，聲請訴
    訟救助。受訴行政法院經審酌認其確為無資力支出訴訟費用
    者，固應准予訴訟救助，以維護其權益，然如當事人起訴或
    上訴所主張之事實，於法律上顯無勝訴之望者，自無須予以
    救助，以杜濫訟，合先敘明。
二、本件聲請人以其與台北市政府間水土保持法事件，前於97年
    4月15日（本院總收文日戳）向本院提起行政訴訟，經本院
    於97年8月6日以97年度訴字第914號裁定駁回原告之訴，而
    告確定在案。聲請人不服，除於98年7月30日（本院總收文
    日戳）提出「上訴補充理由狀」向本院聲請再審外，復以無
    資力支出訴訟費用為由，向本院聲請訴訟救助，並提出臺灣
    臺北地方法院96年度救字第123號民事裁定正本、（聲請人
    乙○○）財政部臺北市國稅局97年度綜合所得稅各類所得資
    料清單及財產歸屬資料清單暨中華民國身心障礙手冊、重大
    傷病免自行部分負擔證明卡正、反面等影本為證。經本院於
    98年8月25日以院田地股98救60字第0980014286號函，請聲
    請人甲○○補正無資力支出訴訟費用之證明或可供即時調查
    之釋明文件資料。嗣據聲請人甲○○提出其97年度綜合所得
    稅結算申報所得資料參考清單及債權人為訴外人柯曼慈、債
    務人為甲○○、乙○○（即聲請人）之臺灣士林地方法院92
    年2月17日士院儀九十一執康五四六○字第06053號債權憑證
    暨聲請人所填具台北市「馬上關懷／溫馨關懷」急難救助申
    請書／通報表，與財團法人法律扶助基金會台北分會，就聲
    請人於另案民事事件及聲請人乙○○於另案刑事案件之審查
    決定通知書（全部扶助）等影本各1份以為釋明，固難認未
    提出能即時調查之證據以釋明渠等確係無資力之事實。
三、惟查，本件聲請人聲請訴訟救助，依其本案訴訟（即本院98
    年度再字第98號）訴狀所載，係對本院97年度訴字第914號
    水土保持法事件一案提出上訴補充理由。然查本院97年度訴
    字第914號案件業經本院於97年8月6日以「．．．本件原告
    起訴，未據繳納裁判費，經本院審判長於民國97年4月2日裁
    定，命原告於收受送達後7日內補正，該裁定已於97年4月8
    日送達原告，有送達證書在卷可稽。三、原告嗣申請訴訟救
    助，業經本院97年度救字第18號、第25號裁定駁回，逾補正
    期間迄未補正，其訴顯難認為合法，應予駁回。」等語為由
    ，駁回聲請人之訴訟，因未經提起抗告而告確定在案，有該
    裁定列印1份在卷可資參照。第以本院97年度訴字第914號案
    件係以聲請人之起訴不合法而予以裁定駁回其訴，縱認聲請
    人所提「上訴補充理由狀」係對上開確定裁定聲請再審，仍
    無解於該案起訴不合法之事實之成立；且依行政訴訟法第
    283條準用同法第276條規定，該案提起再審之期間，係自裁
    定確定時起算30日不變期間，經查聲請人係於97年8月18日
    收受裁定，卻遲至98年7月30日始提出「上訴補充理由狀」
    聲請再審，顯已逾法定不變期間甚明，其再審之聲請自屬不
    合法，殊難認於法律上有勝訴之可能性存在。從而本件聲請
    人聲請訴訟救助，惟其本案訴訟（即本院98年度再字第98號
    ）所主張之事實，於法律上顯無勝訴之望，故本件聲請即不
    應准許，爰為裁定如主文。
中    華    民    國    98    年    10    月    21    日
                    臺北高等行政法院第六庭
                              審判長法  官  闕  銘  富
                                    法  官  許  瑞  助
                                    法  官  林  育  如
上為正本係照原本作成。
如不服本裁定，應於送達後10日內向本院提出抗告狀（須按他造
人數附繕本）。
中    華    民    國    98    年    10    月    21    日
                                    書記官  劉  育  伶


司法院資訊處製作；財團法人民間司法改革基金會備份。
